臺灣高雄地方法院刑事判決　　　　　　110年度審易字第554號
公　訴　人　臺灣高雄地方檢察署檢察官
被　　　告　徐護銘


上列被告因妨害名譽案件，經檢察官提起公訴（109年度偵字第0
0000號），本院判決如下：
    主  文
徐護銘犯散布文字誹謗罪，處拘役參拾日，如易科罰金，以新臺
幣壹仟元折算壹日。
    事  實
一、徐護銘係陳思宇之前夫，陳思宇與莊裕瑋則為網友，徐護銘
    因懷疑莊裕瑋與陳思宇有染，竟基於公然侮辱、加重誹謗之
    接續犯意：
㈠、於民國109年8月17日21時15分，在高雄市○○區○○街00號
    之住處，以電子設備連結網際網路，在其臉書「Aria Hsu」
    之頁面上，留言辱罵「欲蓋彌彰以為可以左右別人的看法，
    蠢狗！用腳趾頭想也知道，操！解釋個屁！有去法院你家死
    人，哪個男人把精力放在別家女人身上？而不放在自己女友
    經營感情？除了為有炮打否則那麼賣力了1年幹嘛？」，並
    在下方張貼莊裕瑋與陳思宇之對話內容，以散布屬於莊裕瑋
    屬於私領域，與公共利益無關，且足以毀損莊裕瑋名譽之不
    實事項。
㈡、於109年8月18日某時，在高雄市○○區○○街00號之住處，
    以電子設備連結網際網路，在其臉書「Aria Hsu」之頁面上
    ，留言辱罵「#我就說嗎渣男沒錢買春只有找老女人洩慾公
    開在臉書談性交，50歲的男臉友叫60歲的女人來打打炮吧！
    有爽到就好，讓我騙沒有關係，拿不到等值的回報也不吃虧
    ...最好爽了付錢給狗渣男哈哈。」，並在下方張貼莊裕瑋
    與陳思宇之對話內容，以散布屬於莊裕瑋屬於私領域，與公
    共利益無關，且足以毀損莊裕瑋名譽之不實事項。
二、案經莊裕瑋訴由臺中市政府警察局東勢分局移送臺灣高雄地
    方檢察署檢察官偵查起訴。
    理  由
壹、證據能力：
    按被告以外之人於審判外之陳述，雖不符刑事訴訟法第159
    條之1至第159條之4之規定，而經當事人於審判程序同意作
    為證據，法院審酌該言詞陳述或書面陳述作成時之情況，認
    為適當者，亦得為證據，刑事訴訟法第159條之5第1項定有
    明文。查：檢察官、被告對於本判決所引用之審判外言詞或
    書面陳述，均明示同意有證據能力（見審易卷第67頁），本
    院審酌該具有傳聞證據性質之證據，其取得過程並無瑕疵，
    與待證事實具有關聯性，證明力非明顯過低，以之作為證據
    係屬適當，認俱得為證據。
貳、認定犯罪事實所憑之證據及理由：
    訊據被告徐護銘固不諱言於前揭時、地，在臉書上張貼前揭
    文字等情；惟否認有何上開犯行，辯稱：我認為不成立犯罪
    ，我是忍無可忍，尤其莊裕瑋慫恿我太太跟我離婚，並出庭
    作證，他的證詞是渲染、扭曲，是作偽證，卻在臉書上說他
    沒有去作證；我是自衛，對於可受公平事項，為適當之評論
    ，應有刑法第311條妨害名譽之免責條款之適用等語（見審
    易卷第77頁）。經查：
一、被告於前揭時、地，在臉書上張貼前揭文字之部分，除據被
    告之供述外，核與證人莊裕瑋於警詢時之證述內容相符，且
    有莊裕瑋所提供被告臉書頁面留言截圖1份可佐（見偵卷第2
    5頁），此部分之事實，應堪認定。
二、按行為人就其發表之言論所憑之證據資料原非真正，而其提
    出過程有惡意或重大輕率情形，且查與事實不符，只憑主觀
    判斷而杜撰或誇大事實，公然以貶抑言詞散布謠言、傳播虛
    構具體事實為不實陳述，而達於誹謗他人名譽之程度，自非
    不得律以誹謗罪責，最高法院94年度台上字第5247號判決意
    旨可資參照。查：①證人莊裕瑋於警詢時證稱：只要與他前
    妻在臉書上有互動者，就會遭他不實侮辱或辱罵等語（見警
    卷第16頁）；②再者，被告於警詢時亦不諱言：我不認識莊
    裕瑋，從108年7月起，他在我太太陳思宇的臉書留言公然侮
    辱、謾罵、詆毀我本人，並且公然向我太太示愛，並且慫恿
    我太太與我離婚，並將一些小事替我太太寫訴狀告我，目前
    我有告他妨害名譽，違反個資法及妨害家庭等案子訴訟中等
    語（見偵卷第20頁），益徵被告係因對莊裕瑋在臉書上之留
    言等情，而對莊裕瑋心生不滿之事實，然被告只憑其主觀判
    斷，毫無任何實據證明莊裕瑋與陳思宇有染之情況下，即在
    臉書張貼「除了為有炮打否則那麼賣力了1年幹嘛？」、「
    50歲的男臉友叫60歲的女人來打打炮吧！有爽到就好」、「
    最好爽了付錢給狗渣男哈哈」等誇大事實，揆諸上開最高法
    院判決意旨，堪認被告上開貼文，已達誹謗莊裕瑋名譽之程
    度。
三、按刑法分則中公然二字之意義，係指以不特定人或多數人（
    包括特定多數人在內）得以共見共聞之狀況為已足，有司法
    院院解字第2033號解釋及司法院釋字第145號解釋在案。查
    ：被告於臉書張貼上開文字，即有林千惠貼文說的『像極了
    畜生』」之言詞（見偵卷第25頁），且被告於警詢時亦坦認
    知悉臉書貼文，為公然不特定人或多數人能共見共聞之狀態
    （見偵卷第21頁），已該當公然要件甚明。又「蠢狗！」、
    「渣男」、「狗渣男」，顯有貶抑、侮辱之意，自屬對其人
    格尊嚴有所減損，故被告於臉書上為上開留言，應構成公然
    侮辱無疑。
四、被告雖主張是自衛，對於可受公平事項，為適當之評論，有
    刑法第311條免責條款適用等語。然縱使被告認為莊裕瑋莊
    裕瑋慫恿其妻跟其離婚，被告當應循合法之民、刑事訴訟以
    保障其權利，而非逕以前揭方式反擊，且觀之被告貼文之前
    後文義，顯非出於「善意」所發表之言論，自無刑法第311
    條之適用。
五、綜上，被告所辯，尚難採認，故本件事證明確，被告犯行洵
    堪認定，應依法論科。
參、論罪科刑：
一、核被告徐護銘所為，係犯刑法第309條第1項之公然侮辱罪、
    及同法第310條第2項之散布文字誹謗罪。
二、被告於事實欄一㈠、㈡中，接續兩天貼文辱罵、誹謗莊裕瑋
    之行為，時間緊接，所犯罪名相同，侵害同一法益，各行為
    之獨立性極為薄弱，以視為數個舉動之接續施行，合為包括
    之一行為予以評價，論以接續犯，較為合理。
三、又被告以一個貼文行為，同時觸犯公然侮辱罪、散布文字誹
    謗罪兩罪名，應依刑法第55條前段規定，從一重之散布文字
    誹謗罪論處。
四、本院審酌被告張貼不實及侮辱之文字於臉書，公然貶損莊裕
    瑋之人格，欠缺重視他人人格名譽之意識與觀念，其動機及
    行為均可議；另被告曾有傷害之素行，有臺灣高等法院被告
    前案紀錄表1份存卷可查；復考量被告迄今未能獲取莊裕瑋
    之諒解，或賠償莊裕瑋之損失，難認犯後態度良好；兼衡以
    被告於本院審理時自述之經濟能力、生活狀況等一切情狀，
    量處如主文所示之刑，並諭知易科罰金之折算標準。
據上論斷，應依刑事訴訟法第299條第1項前段，刑法第309條第1
項、第310條第2項、第41條第1項前段，刑法施行法第1條之1第1
項，判決如主文。
本案經檢察官廖偉程提起公訴，檢察官范文欽到庭執行職務。
中    華    民    國   110    年    10    月    7     日
                  刑事第五庭  法  官  陳川傑
以上正本證明與原本無異。
如不服本判決應於收受送達後20日內向本院提出上訴書狀，並應
敘述具體理由；如未敘述上訴理由者，應於上訴期間屆滿後20日
內向本院補提理由書（均須按他造當事人之人數附繕本）「切勿
逕送上級法院」。
因疫情而遲誤不變期間，得向法院聲請回復原狀。
中    華    民    國   110    年    10    月    7     日
                              書記官  王翌翔
附錄本案論罪科刑法條：
中華民國刑法第309條
公然侮辱人者，處拘役或 9 千元以下罰金。
以強暴犯前項之罪者，處 1 年以下有期徒刑、拘役或 1 萬 5
千元以下罰金。
　
中華民國刑法第310條
意圖散布於眾，而指摘或傳述足以毀損他人名譽之事者，為誹謗
罪，處 1 年以下有期徒刑、拘役或 1 萬 5 千元以下罰金。
散布文字、圖畫犯前項之罪者，處 2 年以下有期徒刑、拘役或
3 萬元以下罰金。
對於所誹謗之事，能證明其為真實者，不罰。但涉於私德而與公
共利益無關者，不在此限。